臺灣高等法院民事裁定
111年度非抗字第100號
再  抗告人  丁于庭  
代  理  人  陳宏彬律師                    
上列再抗告人因與相對人郭吳玉雲間拍賣抵押物事件，對於中華
民國111年8月23日臺灣新北地方法院111年度抗字第121號所為裁
定提起抗告，本院裁定如下： 
    主  文
再抗告駁回。
再抗告費用由再抗告人負擔。
    理  由
按對於抗告法院所為抗告有無理由之裁定再為抗告，僅得以其
  適用法規顯有錯誤為理由，此觀非訟事件法第45條第3項規定
  自明。所謂適用法規顯有錯誤，係指原法院就其取捨證據確定
  之事實所適用之法規，顯然不合於法律規定，或與大法官會議
  之解釋違反者而言，不包括認定事實錯誤或不當之情形（最高
  法院108年度台抗字第464號裁定意旨參照）。次按抵押權人，
  於債權已屆清償期，而未受清償者，得聲請法院，拍賣抵押物
  ，就其賣得價金而受清償。此於最高限額抵押權準用之，民法
  第873條、第881條之17定有明文。另按聲請拍賣抵押物係屬非
  訟事件，於最高限額抵押，法院祇須就抵押權人提出之文件為
  形式上審查，如認其有抵押權登記擔保範圍之債權存在，且債
  權已屆清償期而未受清償，即應為准許拍賣抵押物之裁定，債
  務人或抵押人對抵押債權之存否如有爭執，應另循訴訟途徑以
  謀解決（最高法院94年度台抗字第631號裁定意旨參照）。
再抗告意旨略以：原所有權人即第三人洪淑如之被繼承人洪學
  賜（已於民國98年6月30日過世）前於民國91年6月18日以附表
  所示之不動產（下稱系爭不動產）為洪學賜對相對人所負債務
  之擔保，設定登記最高限額新臺幣（下同）540萬元之抵押權
  （下稱系爭抵押權），嗣由再抗告人受讓系爭不動產。惟相對
  人所提之債權證明文件即88年簽發之支票4紙（票面金額依序
  為10萬元、30萬元、205萬元、205萬元，均為洪學賜所簽發）
  ，與92年簽發之本票2紙（票面金額依序為250萬元、200萬元
  ，其中200萬元本票非洪學賜所簽發），前開票據簽發時間與
  系爭抵押權登記時間不同，且支票票面加總金額亦與系爭抵押
  權之擔保債權金額不同，況卷內之支票影本，依形式審查，難
  以辨識票面金額，難認相對人業已合法提出債權證明文件。再
  者，相對人亦未提出債權屆期未受清償證明，是本件拍賣抵押
  物之聲請難謂合法。爰提起再抗告，請求廢棄原裁定，並駁回
  相對人之聲請等語。
經查，相對人主張洪學賜於91年6月18日以系爭不動產為洪學賜
  對相對人所負債務之擔保，設定系爭抵押權，並依法登記在案
  ，再抗告人於106年7月4日以贈與為原因受讓取得系爭不動產
  所有權。因洪學賜對相對人負債450萬元，已屆清償期而未清
  償，聲請准予拍賣系爭不動產，業據提出洪學賜所出具之委託
  書、支票、本票、建物登記謄本、抵押權設定契約書、他項權
  利證明書、洪學賜所出具之同意書、存證信函、繼承系統表、
  戶籍謄本為證（見原法院司拍字卷第7至14、17至26、41至45
  頁）。原法院就上開證據為形式上審查，認為前開250萬元本
  票債權在系爭抵押權擔保範圍內，而該250萬元本票債權已屆
  清償期而未受清償，因而維持司法事務官所為准予拍賣系爭不
  動產之裁定，駁回再抗告人之抗告，經核於法並無違誤。再抗
  告人提起再抗告，仍重申前開支票加總金額與擔保金額不同，
  且支票影本影印不清，難以辨識票面金額，又相對人亦未提出
  已屆清償期而未受清償之證明云云，核係對原裁定取捨證據、
  認定事實當否所為之指摘，要與適用法規顯有錯誤無涉，且系
  爭抵押權擔保債權存否之實體爭執，非本件再抗告程序所得審
  查，應另循訴訟途徑解決。再抗告意旨仍執前詞指摘原裁定不
  當，聲明廢棄，為無理由，應駁回其再抗告。
據上論結，本件再抗告為無理由，爰裁定如主文。　　
中　　華　　民　　國　　111 　年　　11　　月　　30　　日
                  民事第五庭    
                      審判長法  官  賴劍毅
                            法  官  洪純莉
                            法  官  陳君鳳

附表：
所有權人：丁于庭 門牌號碼：新北市○○區○○路000號        縣市 區 段 地號 建號 建物樓層 建物面積 權利範圍 新北市 板橋區 中山段 1129 462 1-3層 236.64平方公尺 全部 

正本係照原本作成。
不得抗告。
中　　華　　民　　國　　111 　年　　12　　月　　1 　　日

   　　　　　　　　　　　　 書記官  郭姝妤